【裁判字號】    92,訴,190
【裁判日期】    920822
【裁判案由】    毒品危害防制條例等
【裁判全文】
臺灣臺東地方法院刑事判決                          九十二年度訴字第一九號
    公  訴  人  臺灣臺東地方法院檢察署檢察官
    被      告  甲○○
右列被告因贓物案件，經檢察官提起公訴（九十二年度偵字第一四九三、一五八八號
），本院判決如左：
    主  文
甲○○故買贓物，累犯，處有期徒刑捌月。
    事  實
一、甲○○曾於民國九十年間涉犯施用第二級毒品罪，經臺灣板橋地方法院於九十年
    四月六日判處有期徒刑四月確定，於九十年五月二十三日易科罰金執行完畢。其
    仍不知悔改，於九十一年三月二十九日在其位於臺北市○○區○○街二十四之一
    號住處外附近之停車場，明知姓名年籍不詳約四十餘歲綽號「流鼻」之成年男子
    持有之ＫＹＯＣＥＲＡ牌、序號000000000000000號行動電話行
    動電話一支，係來路不明之贓物（該行動電話係乙○○所有，於同年月二十六日
    十二時許，在臺北市○○路○段一五一巷十一號前遭搶奪），竟以「流鼻」積欠
    其新臺幣（下同）四千元之債務抵銷（起訴書誤載為以第一級毒品海洛因交換）
    而故買該行動電話。於數日後將該行動電話交予其胞姊，再轉交其姊夫趙玉林以
    ＳＩＭ卡0000000000號使用，嗣經警依該號碼追查，於同年四月十八
    日循線查獲甲○○。
二、案經臺北縣政府警察局樹林分局報告臺灣臺北地方法院檢察署呈由臺灣高等法院
    檢察令轉臺灣士林地方法院檢察署再呈請臺灣高等法院檢察署令轉臺灣臺東地方
    法院檢察署檢察官偵查起訴。
    理  由
一、右揭事實，業據被告甲○○坦承不諱，核與被害人莫文琇於警訊中指述其ＫＹＯ
    ＣＥＲＡ牌、序號000000000000000號行動電話遭人搶奪之事相
    符，並經證人趙玉林於警訊中證述無訛，並有贓物認領保管單、遠傳電信股份有
    限公司行動電話資料及通聯紀錄在卷可稽，而被告亦自承「流鼻」未告知手機來
    源（九十一年度偵字第二二二二八號卷第六頁反面、九十二年度偵字第一四九三
    號卷第十四頁正面），又自承因「流鼻」開計程車，有時會撿到（見九十二年度
    偵字第一五八八號卷第十九頁正面）、不曉得手機是否為「流鼻」所有（見九十
    二年度偵字第一四九三號卷第十四頁正面），按諸社會常情，購買物品應會詢問
    物品來源，更何況其自承「流鼻」有時會撿到行動電話，且被告非智慮淺薄之人
    ，其以債權抵銷而買受該支行動電話時，應明知該行動電話係屬來路不明之贓物
    ，本件事證明確，被告之犯行，堪予認定。
二、核被告所為，係犯刑法第三百四十九條第二項之故買贓物罪。其曾於九十年間涉
    犯施用第二級毒品罪，經臺灣板橋地方法院於九十年四月六日判處有期徒刑四月
    確定，於九十年五月二十三日易科罰金執行完畢，有臺灣高等法院被告全國前案
    紀錄表在卷可查，被告於執行完畢後五年內再犯本件有期徒刑以上之罪，為累犯
    ，應依刑法第四十七條之規定加重其刑。爰審酌被告曾有多次施用毒品之前案紀
    錄，有前開前案紀錄表在卷可參，足見其素行不良，惟於本件坦承犯行，犯罪態
    度良好及其犯罪動機、智識程度、目的、手段等一切情狀，量處如主文所示之刑
    。
三、公訴意旨另略以：被告於九十年七月起至九十一年四月十五日止，在臺北市○○
    區○○街臨二十四之一號住處附近，每月向姓名年籍均不詳綽號「老王」之成年
    男子購買第一級毒品海洛因供已施用，前後共十餘次（施用毒品部分業經判決確
    定），於九十一年三月二十九日在上開住處外附近停車場，以施用後剩餘重量不
    詳之海洛因一包轉讓與「流鼻」，換取事實欄所述之行動電話一支，認被告尚涉
    有毒品危害防制條例第八條第一項之轉讓第一級毒品罪云云。按犯罪之事實應依
    證據認定之，無證據不得認定犯罪事實；又被告之自白，不得作為有罪判決之唯
    一證據，仍應調查其他必要之證據，以察其是否與事實相符，刑事訴訟法第一百
    五十四條、第一百五十六條分別定有明文。訊據被告堅決否認有轉讓第一級毒品
    之犯行，辯稱：其不確定交予「流鼻」之物為海洛因，事後想起應係糖粉，而行
    動電話係以四千元之債權之債權抵銷購得等語。經查，公訴人認被告涉犯轉讓第
    一級毒品罪，係以其自白為唯一之依據，至於查獲之行動電話一支僅能證明其故
    買贓物，在缺乏其他事證下，尚難以之證明被告係海洛因換得上開行動電話，且
    依公訴人所指，亦應係犯販賣第一級毒品罪，而非轉讓第一級毒品罪。次查，被
    告於偵查中亦曾陳稱：「是他（指流鼻）欠我四千元，他問我要不要手機，我說
    要，他再問我有無毒品，我就拿一小包給他」（見九十二年度偵字第一五八八號
    卷第十五頁正面），可見被告於本院審理中所辯以四千元抵銷換取手機，應非臨
    訟編纂之詞，況被告於偵查中剛開始亦不太能確定為海洛因，而答稱好像是或應
    該是等語，亦見被告尚有猶疑。至公訴人所舉被告自繪海洛因圖，係屬被告自白
    之一部，且所繪亦不能證明如其偵查中所言該物為海洛因。因此縱認被告所辯所
    交付之物為糖粉，並非可採，惟在無何其他積極證據足資證明被告所交付予「流
    鼻」之物為海洛因下，被告轉讓第一級毒品之犯行，尚屬不能證明。又公訴人認
    被告此部分之犯行與所犯前開有罪之故買贓物之犯行有牽連犯之裁判上一罪關係
    ，爰不另為無罪之諭知，附予敘明。
據上論斷，應依刑事訴訟法第二百九十九條第一項前段，刑法第三百四十九條第二項
、第四十七條、罰金罰鍰提高標準條例第一條前段，判決如主文。
本案經檢察官丙○○到庭執行職務
中      華      民      國      九十二      年      八    月    廿二    日
                                  臺灣臺東地方法院刑事庭
                                          法  官  劉坤典
右正本證明與原本無異。
如不服本判決，應於判決送達後十日內向本院提出上訴狀。（須附繕本）
「切勿逕送上級法院」
                                  書記官  張夜明
中      華      民      國      九十二      年      八    月    廿二    日
附記：
中華民國刑法第三百四十九條
收受贓物者，處三年以下有期徒刑、拘役或五百元以下罰金。
搬運、寄藏、故買贓物或為擔保者，處五年以下有期徒刑、拘役或科或併
科一千元以下罰金。
因贓物變得之財物，以贓物論。


司法院資訊處製作；財團法人民間司法改革基金會備份。
